【裁判字號】    97,聲再,298
【裁判日期】    970909
【裁判案由】    毒品危害防制條例
【裁判全文】
臺灣高等法院刑事裁定                 97年度聲再字第298號
再審聲請人
即受判決人  甲○○
                    （現於臺灣臺北看守所）
再審聲請人
即受判決人
之  配  偶  乙○○
上列聲請人因受判決人所犯毒品危害防制條例案件，對於本院96
年度矚上訴字第15號第二審判決、最高法院97年度台上字第3883
號第三審確定判決（第一審案號：臺灣宜蘭地方法院96年度矚重
訴字第1號；起訴案號：臺灣宜蘭地方法院檢察署96年度偵字第
244號、第699號），聲請再審，本院裁定如下：
    主  文
再審之聲請駁回。
    理  由
一、再審聲請意旨略以：再審聲請人即受判決人甲○○因共同製
    造第二級毒品罪，經臺灣宜蘭地方法院判處有期徒刑十年，
    並由本院及最高法院駁回上訴確定，惟受判決人於本案僅係
    擔任把風、買送便當等工作，並無參與製造毒品之行為，業
    經同案被告門耀宗、張順銘、翁宗銘等人供明，因此受判決
    人僅係以幫助他人製造第二級毒品之意思而參與犯罪構成要
    件以外之行為，應係幫助犯。本案重要主嫌之一「何志富」
    正於檢察官偵辦中，何志富於警詢及檢察官偵訊時亦明確供
    述受判決人並無參與製造毒品之行為，此一確切新證據足認
    受判決人應受輕於原判決所認罪名之判決，爰依刑事訴訟法
    第420條第1項第6款規定聲請再審云云。
二、按刑事訴訟法第420條第1項第6款所謂發見確實之新證據，
    係指該證據於事實審法院判決前已經存在，為法院、當事人
    所不知，不及調查斟酌，至其後始行發見，且就證據本身形
    式上觀察，固不以絕對不須經過調查程序為條件，但必須顯
    然可認為足以動搖原有罪確定判決，而為受判決人無罪、免
    訴、免刑或輕於原判決所認罪名之判決者為限。故受理聲請
    再審之最後事實審法院，應就聲請再審理由之所謂「新證據
    」，是否具備事實審判決前已經存在，為法院、當事人所不
    知，事後方行發見之「嶄新性」（或稱「新規性」），及顯
    然足以動搖原有罪確定判決，應另為無罪、免訴、免刑或輕
    於原判決罪名之「顯然性」（或稱「確實性」）二要件，加
    以審查，為判斷應否准予開始再審之準據，二者不可或缺，
    否則即不能據為再審之原因（最高法院93年度台抗字第98號
    、86年度台抗字第477號裁判要旨參照）。而所謂「確實」
    之新證據，係指其證據之本身在客觀上可認為真實，毋須經
    過調查，即足以動搖原判決，使受刑人得受有利之裁判者而
    言，若在客觀上就其之真實性如何，尚欠明瞭，非經相當之
    調查，不能辨其真偽，即與確實新證據之「確實」涵義不符
    ，自難採為聲請再審之理由（最高法院85年度台抗字第341
    號、424號判決均同此旨）。
三、經查：受判決人於本院審理時，即一再以：未參與攪拌製造
    ，僅幫忙購買飲水、食物及把風等語置辯，惟原確定判決仍
    認定受判決人有參與製造第二級毒品甲基安非他命之犯意聯
    絡及行為分擔，為共同正犯，並於理由欄說明「九十五年十
    二月三十日晚間，被告甲○○與另案被告何志富，分別駕駛
    九Ｊ－四八五二號、六Ｒ－二四四號自用小貨車，載送原審
    同案被告張國彬、翁宗銘、『鐵釘』，及鹽酸麻黃素二桶、
    化學藥劑桶，前往鐵皮屋附近山區空地（玉尊宮後山），共
    同將鹽酸麻黃素二桶摻入化學藥劑混合攪拌氯化後，再載運
    至鐵皮屋放置之事實，已據原審同案被告張國彬於九十六年
    一月二十三日警詢時證述甚詳；且於九十五年十二月三十一
    日起至九十六年一月五日止，原審同案被告張國彬、翁宗銘
    、『鐵釘』、被告張順銘在鐵皮屋內製造甲基安非他命時，
    被告甲○○即與被告門耀宗、江文彬、林建良及『趴趴』等
    人，輪流分組在鐵皮屋外、附近道路巡視、把風；九十六年
    一月七日下午，又與何志富，分別駕駛上開二部自小貨車，
    載運鹽酸麻黃素二桶、化學藥劑桶及被告門耀宗、洪振凱、
    張順銘、原審同案被告張國彬、翁宗銘等人，前往鐵皮屋附
    近山區空地，被告門耀宗、張順銘、原審同案被告張國彬、
    翁宗銘在混合攪拌進行氯化步驟時，被告甲○○、洪振凱與
    另案被告何志富在附近把風，於氯化完成後，被告甲○○與
    另案被告何志富經通知前往接載被告門耀宗、張銘順、原審
    同案被告張國彬、翁宗銘，及已氯化完成之氯麻黃素回鐵皮
    屋後，由被告門耀宗、張順銘、原審同案被告張國彬、翁宗
    銘進鐵皮屋繼續氫化步驟，被告甲○○則與被告洪振凱在附
    近道路巡視把風各情，已據被告甲○○、江文彬、林建良、
    門耀宗、原審同案被告張國彬、翁宗銘供明在卷，可知製造
    期間，被告甲○○均在旁協助，且有參與製造行為（氯化步
    驟），再參以被告甲○○除與被告江文彬、林建良，可獲得
    把風每日五千元至八千元之報酬外，另可分取甲基安非他命
    製造完成後之獲利，此亦據被告甲○○供承在卷，足見被告
    甲○○與何志富、『阿草』、鐵釘、被告張順銘、門耀宗、
    原審同案被告張國彬、翁宗銘等人，分別就前述二個時期接
    續製造甲基安非他命，均有犯意聯絡與行為分擔至明」等語
    ，即已詳述認定事實所憑之依據。本件聲請再審意旨所持受
    判決人所為，僅係以幫助他人製造甲基安非他命之意思而參
    與犯罪構成要件以外之行為，應係幫助犯云云，要屬於原審
    已提出，經原審審酌而捨棄不採之陳詞，自非屬當事人及法
    院所不知，事後始發現已具備嶄新性之「新證據」。另何志
    富亦涉嫌共犯本案，其遭緝獲後於警詢、偵訊時之陳述，或
    為卸責避就，其真實性如何，尚待調查，故其在警詢及檢察
    官偵訊時所為之如何供述，並非在客觀上毋庸調查，即可認
    係真實，且足以動搖原有罪確定判決，而使受判決人得受更
    有利裁判之確實新證據，自難採為聲請再審之理由。
四、綜上，再審聲請人所舉事由，核與刑事訴訟法第420條第1項
    第6款之規定不合，本件再審之聲請為無理由，應予駁回。
五、據上論斷，應依刑事訴訟法第434條第1項，裁定如主文。
中    華    民    國     97    年    9     月    9    日
                刑事第二十一庭審判長法  官  蔡彩貞
                                    法  官  許永煌
                                    法  官  曾家貽
以上正本證明與原本無異。
如不服本裁定，應於收受送達後五日內向本院提出抗告狀。
                                    書記官  廖素花
中    華    民    國    97    年     9     月    9    日


司法院資訊處製作；財團法人民間司法改革基金會備份。
